臺灣臺中地方法院交通事件裁定　　　 100年度交聲字第1857號
原處分機關　交通部公路總局臺中區監理所
異議人即
受處分人　　古萬龍
上列異議人即受處分人因違反道路交通管理處罰條例案件，對於
交通部公路總局臺中區監理所於民國100年6月14日所為之裁決（
中監違字第裁60-G1H196781號裁決書），聲明異議，本院裁定如
下：
    主    文
異議駁回。
    理    由
一、原處分機關意旨略以：異議人即受處分人古萬龍（下稱受處
    分人）駕駛車牌號碼J9-5842號自小客車，於民國100年4月
    19 日23時41分許，在臺中市○○○路○段17巷口，因「限
    速50 公里，經檢定合格儀器測照，時速75公里，超速25公
    里(20 以上未滿40)」之違規，經臺中市政府警察局交通警
    察大隊依違反道路交通管理處罰條例第40條逕行舉發。經查
    本案本所業於100年5月31日以中監自字第1000020788號函復
    在案，車輛所有人於100年6月14日辦理轉歸責駕駛人古萬龍
    君，異議人不服本所遂於100年6月14日以中監違字第裁60-G
    1H1967 81號裁決書，裁處罰鍰新臺幣（下同）1,800元並依
    同條例第63條第1項記違規點數1點;逾期則依裁決書處罰主
    文規定裁處等語。
二、聲明異議意旨略以：伊於100年4月19日（受處分人誤載為4
    月29日）夜23時許由太平中山路過精武橋右轉旱溪西路行駛
    。因其行車速限50公里標誌牌係置於橋頭轉角處，且其標示
    牌高度2公尺以上，而坐於轎車內高度僅1.3公尺，尤其在夜
    間根本無法看到其標示牌。試想於夜間車子轉向時燈光亦無
    法照到，故無法看到標示牌云云。
三、按行車速度，依速限標誌或標線之規定，無速限標誌或標線
    者，行車時速不得超過50公里。但在未劃設車道線、行車分
    向線或分向限制線之道路，或設有快慢車道分隔線之慢車道
    ，時速不得超過40公里；又汽車駕駛人，行車速度，超過規
    定之最高時速，或低於規定之最低時速，除有道路交通管理
    處罰條例第43條第1項第2款情形外，處1,200元以上2,400元
    以下罰鍰，道路交通安全規則第93條第1項第1款及道路交通
    管理處罰條例第40條分別定有明文。另依違反道路交通管理
    事件統一裁罰基準及處理細則第2條第2項之違反道路交通管
    理事件統一裁罰基準表規定，違反道路交通管理處罰條例第
    40條超過規定之最高時速20公里以上未滿40公里汽車，期限
    內到案聽候裁決者，處1,800元罰鍰，記違規點數1點。
四、經查：
(一)本件受處分人駕駛車牌號碼J9-5842號自小客車，於100年4
    月19日23時41分許，在臺中市○○○路○段17巷口，因「限
    速50公里，經檢定合格儀器測照，時速75公里，超速25公里
    （20以上未滿40）」之違規，經臺中市政府警察局交通警察
    大隊依違反道路交通管理處罰條例第40條逕行舉發等情，有
    中市警交字第G1H196781號舉發違反道路交通管理事件通知
    單及違規採證照片各1紙在卷可憑，並據原舉發單位臺中市
    政府警察局交通警察大隊以100年5月27日中市警交大執字第
    10 00010097號函說明：「二、…查該違規地點前方160公尺
    處，業已設置最高行車速限50公里之速限標誌及「超速行駛
    照相開罰」之警告標誌。三、…經檢視採證照片，並查證舉
    發員警陳述略以，該路段限速50公里，而該車（J9-5842號
    ）行經該違規時、地經檢定合格科學儀器測照時速達75公里
    ，超速25公里。四、本案「雷達測速儀」，該儀器業經經濟
    部標準檢驗局檢驗合格在案（檢定合格單號碼：JOGA000000
    0A，有效期限至100年11月30日），其準確性並無疑義。」
    等情，有該函1紙、其警告標誌設置照片2張及經濟部標準檢
    驗局雷達測速儀檢定合格證書影本1紙在卷可稽。而本件舉
    發日期為100年4月19日，尚在前開檢定合格證書之有效期間
    內，是員警依該雷達測速照相儀器所測得之車速數據，作為
    舉發受處分人超速違規之具體依憑，其準確性及正確性，當
    毋庸置疑。是受處分人超速之違規事實，甚為明確，應予認
    定。
(二)按汽車駕駛人行車速度超過規定之最高速限，經採用固定或
    非固定式科學儀器取得證據資料證明者，於一般道路須至少
    於100公尺前，明顯標示之，道路交通管理處罰條例第7條之
    2第3項固定有明文。然衡其立法用意，不外表明科處違規人
    行政裁罰之終極目的乃在敦促駕駛人依行車速限駕駛，是以
    科學儀器採證，應由主管機關在顯明處告示，用以提醒駕駛
    人依道路限速行駛，以期在駕駛人避免受罰之心理下，達到
    依行車速限駕駛進而維護行車安全之最大效益，尚非謂如有
    違反，駕駛人超速行駛之違規行為即應不罰。換言之，縱認
    主管機關未在顯明處告示，惟駕駛人本有按速限行駛之注意
    義務，不能因主管機關未設置科學儀器採證標示以提醒駕駛
    人注意，駕駛人即得免於違規受罰之行政責任。再者，市區
    ○道路無速限標誌或標線者，行車時速不得超過50公里，法
    有明文，受處分人為經合法考試領取得駕駛執照之人，對於
    其所應遵守之交通規則，自不得推諉需有警告標示之提醒，
    始知有遵循之義務，更無從以夜間視線不良或告示牌設置地
    點不明顯而無法看見警告標示牌即解免其責。況本件取締路
    段前方確有設置「超速行駛照相開罰」及「限速50公里」之
    標誌，有舉發單位提供之照片2張在卷足憑，自足促使受處
    分人注意其車速勿超過時速50公里之市區道路速限。是受處
    分人所辯，並無可採。
五、綜上所述，本件受處分人之前揭車輛確有行車速度超過規定
    之最高時速20公里以上未滿40公里之違規事實，從而，原處
    分機關據以援引首揭規定，裁處受處分人罰鍰1,800元，並
    記違規點數1點，並無不當。本件聲明異議為無理由，應予
    駁回。
據上論斷，應依道路交通管理處罰條例第87條第2項、道路交通
事件處理辦法第18條，裁定如主文。
中    華    民    國   100    年    7     月    18    日
                      交通法庭  法  官  蔡美華
上正本證明與原本無異。
如不服本裁定，應於送達後5日內，向本院提出抗告狀。
                                書記官  謝惠雯
中    華    民    國   100    年    7     月    18    日